【裁判字號】    95,易,866
【裁判日期】    950922
【裁判案由】    竊盜
【裁判全文】
臺灣板橋地方法院刑事判決               95年度易字第866號
公  訴  人  臺灣板橋地方法院檢察署檢察官
被      告  丙○○
上列被告因竊盜案件，經檢察官提起公訴（95年度偵字第9777號
），被告於準備程序進行中就被訴事實為有罪之陳述，經告知簡
式審判程序之旨，並聽取當事人之意見後，本院裁定由受命法官
獨任進行簡式審判程序，並判決如下：
    主  文
丙○○竊盜，累犯，處有期徒刑伍月，如易科罰金，以佰元折
算壹日。
    事  實
一、丙○○曾因竊盜案件，經本院以94年度簡字第1563號判處有
    期徒刑3月，如易科罰金，以銀元300元折算1日，甫於民國
    94年12月7日縮刑期滿執行完畢。猶不知悔改，竟意圖為自
    己不法之所有，基於竊盜及無故侵入他人住宅之犯意，於95
    年2月20日14時許（起訴書誤載為夜間），至臺北縣土城市
    ○○街137巷25弄6號4樓甲○○、乙○○父子住處，未經甲○○或乙○○同意，即持乙○○先前所交付之鑰匙開啟大門
    ，無故侵入前開住宅，並竊取其內甲○○所有之金嗓卡拉OK
    伴唱機1台（價值約新臺幣（下同）75,600元），得手後旋
    即逃離現場，返回臺北縣中和市○○路46巷20弄8之3號住處
    ，惟因未帶家中鑰匙，而將前開竊得之伴唱機暫置於上址樓
    梯間。嗣甲○○返家後，發覺遭竊，調閱監視器錄影帶，始
    查悉上情，並報警循線在臺北縣中和市○○路46巷20弄8之3
    號丙○○住處樓梯間查獲前開伴唱機1台。
二、案經甲○○告訴臺北縣政府警察局土城分局報告臺灣板橋地
    方法院檢察署檢察官偵查起訴。
    理  由
一、上揭事實，業據被告丙○○於本院審理中坦承不諱，亦據告
    訴人甲○○於警詢及檢察官偵訊中指述綦詳，核與證人乙○○於警詢及檢察官偵訊中證述情節相符，並有監視器翻拍相
    片1幀、查獲贓物現場照片10幀、臺北縣政府警察局土城分
    局贓物認領保管單各乙紙在卷可稽，足徵被告自白與事實相
    符。本件事證明確，被告犯行洵堪認定。
二、被告行為後，刑法業於94年2月2日經總統以華總一義字第
    09400014901號令修正公布，並於95年7月1日施行。修正刑
    法第2條、第33條、第47條、第41條等條文，並刪除第55條
    牽連犯之規定。按行為後法律有變更者，適用行為時之法律
    ，但行為後之法律有利於行為人者，適用最有利於行為人之
    法律，修正後刑法第2條第1項定有明文。此條規定係規範行
    為後法律變更所生新舊法律比較適用之準據法，本身尚無新
    舊法比較之問題，於新法施行後，應一律適用新法第2條第1
    項之規定，為「從舊從輕」之比較，先予敘明。再按本次法
    律變更，比較時應就罪刑有關之共犯、未遂犯、想像競合犯
    、牽連犯、連續犯、結合犯，以及累犯加重、自首減輕暨其
    他法定加減原因（如身分加減）與加減例等一切情形，綜其
    全部罪刑之結果而為比較（最高法院95年5月23日95年度第8
    次刑庭會議決議參照）。又刑法施行法亦於95年6月14日經
    總統以華總一義字第09500085181號令修正公布增訂第1之1
    條條文，規定：「中華民國九十四年一月七日刑法修正施行
    後，刑法分則編所定罰金之貨幣單位為新臺幣。九十四年一
    月七日刑法修正時，刑法分則編未修正之條文定有罰金者，
    自九十四年一月七日刑法修正施行後，就其所定數額提高為
    三十倍。但七十二年六月二十六日至九十四年一月七日新增
    或修正之條文，就其所定數額提高為三倍。」亦即自95年7
    月1日起，刑法分則編所定罰金之貨幣單位，由原來之銀元
    改為新臺幣；且94年1月7日刑法修正時，刑法分則編未修正
    之條文定有罰金者，自95年7月1日起，有關罰金之數額提高
    為30倍。罰金罰鍰提高標準條例亦於95年5月17日經總統以
    華總一義字第09500069791號令修正公布，刪除第2條條文，
    並自95年7月1日施行。經查：刑法第320條第1項、第306條
    第1項之罪，條文本身雖未修正，然該罪有罰金刑之處罰，
    且自24年7月1日施行後即未再修正，依增訂刑法施行法第1
    之1條之規定，其罰金即應以新台幣為單位，數額應提高30
    倍。而倘依被告行為時之罰金罰鍰提高標準條例第1條之規
    定，依法律應處罰金罰鍰者，就其原定數額提高為2倍至10
    倍。但法律已依一定比率規定罰金或罰鍰之數額或倍數者，
    依其規定。而依行政院會銜司法院於72年7月27日發布，同
    年8月1日施行，有關刑法定有罰金各條，提高為10倍。再者
    銀元與新台幣之比率為1比3。從而前開刑法第320條第1項、
    第306條第1項之罪，修正前後罰金最高額應屬相同。惟被告
    行為時，刑法第33 條第5款原規定：「罰金：一元以上。」
    修正後刑法第33條第5款則規定：「罰金：新台幣一千元以
    上，以百元計算之。」將罰金刑提高為新臺幣1千元以上，
    且以百元計算，比較修正前後規定，修正後刑法第320條第1
    項、第306條第1項之罪罰金刑之最低額，較修正前提高，依
    修正後刑法第2條第1項規定，自應以修正前之規定較為有利
    。而修正後之刑法刪除第55條關於牽連犯之規定。被告所為
    犯行若具有牽連犯之關係，依修正前即行為時之規定，應從
    一重之罪處斷，惟依修正後之刑法既已刪除牽連犯之規定，
    則所犯上述各罪應依數罪併罰之規定分論併罰。比較新舊法
    之規定，修正後之規定並非較有利於被告，依刑法第2條第1
    項之規定，亦應適用行為時之法律，即應適用修正前刑法第
    55條牽連犯之規定，從一重處斷。又刑法第47條將原「受有
    期徒刑之執行完畢，或受無期徒刑或有期徒刑一部之執行而
    赦免後，五年以內再犯有期徒刑以上之罪者，為累犯，加重
    本刑至二分之一。」之規定，修正為刑法第47條第1項，修
    正後之新規定為「受徒刑之執行完畢，或一部之執行而赦免
    後，五年以內故意再犯有期徒刑以上之罪者，為累犯，加重
    本刑至二分之一。」經比較新舊法之結果，修正後之新規定
    對被告並未較為有利，應依刑法第2條第1項前段之規定，應
    適用行為時即修正前之刑法第47條之規定。再者，被告行為
    時之易科罰金折算標準，係依修正前罰金罰鍰提高標準條例
    之第2條（現已刪除）規定辦理，就其原定刑法罰金數額提
    高為100倍折算1日，則本件被告行為時之易科罰金折算標準
    ，應以銀元300 元折算1日，經換算為新臺幣後，應以新臺
    幣900元折算為1日。惟修正後施行之刑法第41條第1項前段
    則規定：「犯最重本刑為五年以下有期徒刑以下之刑之罪，
    而受六個月以下有期徒刑或拘役之宣告者，得以新臺幣一千
    元、二千元或三千元折算一日，易科罰金。」比較修正前後
    之易科罰金折算標準結果，修正前之舊法折算規定，較有利
    於受刑人，自應依修正後刑法第2條第1項前段，適用修正前
    刑法第41條第1項前段及罰金罰鍰提高標準條例第2條規定，
    對被告較為有利。綜合比較前開罪刑結果，適用修正前相關
    刑罰法律，對被告較為有利，自應適用修正前刑法相關規定
    。
三、核被告所為，係犯修正前刑法第306條第1項之無故侵入他人
    住宅罪及同法第320條第1項之普通竊盜罪。公訴意旨雖認被
    告係涉犯刑法第321條第1項第1款之加重竊盜罪云云，然查
    被告業已自承其係於14時許侵入甲○○之住宅，核與甲○○
    於警詢中陳述情節相符，從而被告並非於夜間侵入住宅竊盜
    ，公訴意旨漏未斟酌此點，而認被告涉犯刑法第321條第1項
    第1款之加重竊盜罪，尚有未洽，惟其基本社會事實同一，
    本院自應予審理，並變更起訴法條。被告無故侵入甲○○之
    住宅其目的在於竊取其內財物，從而被告所為前開二罪，有
    方法結果之牽連關係，為牽連犯，應依修正前刑法第55條之
    規定，從一重之竊盜罪論處。又被告曾因竊盜案件，經本院
    以94年度簡字第1563號判處有期徒刑3月，如易科罰金，以
    銀元300元折算1日，甫於94年12月7日縮刑期滿執行完畢，
    有卷附之臺灣高等法院被告前案紀錄表乙紙可憑，其受有期
    徒刑之執行完畢，5年以內再犯有期徒刑以上之罪，為累犯
    ，應依修正前刑法第47條之規定加重其刑。爰審酌被告甫因
    竊盜案件，經本院判處有期徒刑3月，如易科罰金，以銀元
    300元折算1日，並已執行完畢，旋為本件犯行，兼衡其犯罪
    之動機、目的、手段、竊得財物之價值，及犯罪後坦承犯行
    之態度等一切情狀，量處如主文所示之刑，並諭知易科罰金
    之折算標準，以資懲儆。
據上論斷，應依刑事訴訟法第273條之1第1項、第299條第1項前
段、第300條，修正後刑法第2條第1項前段、修正前刑法第306條
第1項、第320條第1項、第55條、第47條、第41條第1項前段，罰
金罰鍰提高標準條例第1條前段、修正前罰金罰鍰提高標準條例
第2條，判決如主文。
本案經檢察官曾文鐘到庭執行職務。
中    華    民    國    95    年    9     月    22    日
                  刑事第十庭    法  官  張宏節
此正本與原本無異。
如不服本判決應於送達後10日內向本院提出上訴狀
                                書記官  李崇文
中    華    民    國    95    年    9     月    25    日
附錄本案論罪科刑法條全文：
刑法第 320條第1項：
意圖為自己或第三人不法之所有，而竊取他人之動產者，為竊盜
罪，處5年以下有期徒刑、拘役或500元以下罰金。
第306條第1項
（侵入住居罪）
無故侵入他人住宅、建築物或附連圍繞之土地或船艦者，處 1 年
以下有期徒刑、拘役或 3 百元以下罰金。


司法院資訊處製作；財團法人民間司法改革基金會備份。
